【裁判字號】    96,上易,2800
【裁判日期】    971028
【裁判案由】    證券交易法等
【裁判全文】
臺灣高等法院刑事判決                96年度上易字第2800號
上  訴  人  臺灣臺北地方法院檢察署檢察官
上  訴  人
即  被  告  甲○○
選任辯護人  張立業    律師
            王世豪    律師
上列上訴人因被告違反證券交易法等案件，不服臺灣臺北地方法
院93年度易字第96號，中華民國96年10月 5日第一審判決（起訴
案號：臺灣臺北地方法院92年度偵字第9830號，移送併案審理案
號：臺灣臺北地方法院檢察署94年度他字第8823號、94年度偵字
第19704號、 96年度偵字第22609號、96年度偵字第21700號），
提起上訴，本院判決如下：
    主  文
原判決關於甲○○部分撤銷。
甲○○共同違反非證券商不得經營證券業務之規定，累犯，處有
期徒刑壹年。減為有期徒刑陸月，如易科罰金，以銀元佰元即
新臺幣玖佰元折算壹日。
    事  實
一、甲○○前於民國84年間因竊佔等案件，經本院於85年 4月18
    日以85年度上易字第768號判處有期徒刑三月確定，於90年3
    月23日易科罰金執行完畢，猶不知悔改。
二、甲○○係未經在臺辦理公司設立登記，僅向經濟部報備之香
    港養樂多控股公司（下簡稱香港養樂多公司，後於香港改名
    東龍集團控股有限公司，已遭經濟部撤銷報備）之董事長。
    徐珍海（業經原審法院於96年3月3日發佈通緝）係香港養樂
    多公司之股東兼甲○○之特別助理，銜甲○○之命，來臺擔
    任香港養樂多公司臺北辦事處（未經設立登記，設於臺北市
    萬華區○○○路○段182號4、5樓）之負責人，且為寶鑫證券
    投資顧問股份有限公司（設臺北市大同區○○○路 239號10
    樓，91年改制前稱申萬行，經調查後另設臺北市○○路24號
    2 樓，下簡稱寶鑫證券投顧公司）之出資人及經手業務之實
    際負責人，並曾掛名寶鑫證券投顧公司「顧問」一職，負責
    替甲○○全權處理香港養樂多公司臺北辦事處之運作（包括
    股務處理），同時處理寶鑫證券投顧公司銷售香港養樂多公
    司未上市股票等業務。劉承澤（業經原審判處有期徒刑八月
    確定）則係寶鑫證券投顧公司之名義負責人，受徐珍海之指
    示，出售香港養樂多公司之未上市股票，藉以獲取獎金報酬
    ，並協辦香港養樂多公司在臺招商販股之說明會，同時亦在
    寶鑫證券投顧公司負責日常行政業務。
三、甲○○、徐珍海明知香港養樂多公司臺北辦事處未經設立登
    記，依法不得以公司名義營業或為其他法律行為，且與劉承
    澤均明知非經主管機關核准或向主管機關申報生效後，不得
    向不特定人出售所持有之未上市公司股票對不特定人公開招
    募，而寶鑫證券投顧公司登記之營業項目不包括有價證券買
    賣之居間，本不得為居間出售未上市公司股票之業務，且證
    券商須經主管機關之許可及發給許可證照，方得營業，非證
    券商不得經營證券業務。詎其等仍基於共同犯意之聯絡，自
    90年 8月間起，明知香港養樂多公司當時未經我國主管機關
    核准上市，竟仍基於出售甲○○名下香港養樂多公司股票之
    目的，委由當時尚未登記完成之寶鑫證券投顧公司僱佣不知
    情業務員對不特定人銷售，徐珍海並在香港養樂多公司臺北
    辦事處，於客戶給付股金之前，先與客戶簽立股權轉讓契約
    書、股權轉讓確認書。待寶鑫證券投顧公司於91年 8月正式
    更名後，先應聘不知情業務員施以教育後，以散發「東龍 &
    HKYAKUDO前進大中國結盟說明會」等宣傳文書廣為推銷，同
    時陸續在上址 4樓之臺北辦事處或圓山、西華大飯店等處召
    開各式說明會，向聽聞資訊獲悉前往與會之不特定民眾表示
    ：香港養樂多公司預定於91年起，在大陸地區設廠生產銷售
    及股票將在香港上市等資訊，邀集社會大眾投資認股，甚至
    成為大陸特約經銷商、營業商等語之方式，銷售香港養樂多
    公司之股票，並以每股售價新臺幣（下同）二十五元至四十
    一元不等之價格，將香港養樂多公司股票出售予胡毅韋、戴
    詮樂、蔡之民、葉冠輝、楊鎧玲及戊○○、庚○○、陳振文
    、李靜緣、張庭華、張嘉慧、宋勇德、林春培、林堯豐、張
    嘉慧、丙○○、丁○○、己○○、胡鈺淇、蔡緒峰等不特定
    民眾多人。甲○○除多次親臨說明會親自參與外，並提供其
    印鑑交予徐珍海製作股權轉讓契約書及確認書，俟承購之客
    戶匯入應繳之股金後，甲○○再將香港養樂多公司之股票，
    由香港養樂多公司臺北辦事處之人員負責交付客戶，而徐珍
    海與劉承澤則負責對外銷售股票事宜。
四、嗣因法務部調查局臺北市調查處於92年 1月16日接獲檢舉，
    分別在香港養樂多公司臺北辦事處及寶鑫證券投顧公司依法
    執行搜索，當場扣得股票換發函、股東持股數量表、股務交
    割流程資料、股東基本資料、香港養樂多公司臺北辦事處配
    股通知資料、股東名冊資料、股東轉讓契約書、股權轉讓確
    認書、股權轉讓認購書未寄回名單、確認書統計表等物，復
    經購買香港養樂多公司股票之戊○○等人發覺有異，先後提
    出告訴，而循線查悉上情。
五、案經法務部調查局臺北市調查局及戊○○、庚○○、丙○○
    、陳振文、李靜緣、張庭華、張嘉慧、宋勇德、林春培、林
    堯豐、張嘉慧、楊鍇玲、丁○○、己○○、胡鈺淇、蔡緒峰
    告訴臺灣臺北地方法院檢察署檢察官偵查起訴及移送併案審
    理。
    理  由
甲、證據能力
    被告以外之人於審判外之言詞或書面陳述，除法律有規定者
    外，不得作為證據。被告以外之人於審判外之陳述，經當事
    人於審判程序同意作為證據，法院審酌該言詞陳述或書面陳
    述作成時之情況，認為適當者，亦得為證據。當事人、代理
    人或辯護人於法院調查證據時，知有第159條第1項不得為證
    據之情形，而未於言詞辯論終結前聲明異議者，視為有前項
    之同意，刑事訴訟法第159條第1項及第159條之5分別定有明
    文。查本案卷內各項被告以外之人於審判外之陳述，檢察官
    、被告及其選任辯護人均未爭執其得為證據之資格（見本院
    97年5月2日準備程序筆錄），且迄本院辯論終結前，復未就
    該等證據之證據能力聲明異議，本院審酌上開證據並無違法
    取得之程序瑕疵，復無證明力過低等情形，依法均具有證據
    能力。
乙、實體部分
壹、有罪部分
一、訊據被告甲○○固不否認伊擔任香港養樂多公司董事長；共
    同被告徐珍海為其特別助理，亦係香港養樂多公司之股東，
    且為香港養樂多公司臺北辦事處之負責人。而徐珍海在臺灣
    出售股票予客戶胡毅韋、戴詮樂、蔡之民、葉冠輝、楊鎧玲
    、戊○○、庚○○等人，係於伊同意之範圍內，由伊授權徐
    珍海蓋印簽立股權轉讓確認書交客戶，待股金入帳後，再交
    股票予客戶。且伊曾前往香港養樂多公司臺北辦事處、寶鑫
    證券投顧公司等處，亦有在圓山大飯店召開說明會、西華大
    飯店召開試飲會等情。惟矢口否認有何上揭違反證券交易法
    或公司法犯行，辯稱：伊係香港養樂多公司之負責人，並未
    直接處理本案股權轉讓之事。香港養樂多公司成立時，伊僅
    係在香港公司籌劃上市、建廠之事，至於上海之推廣，完全
    交由徐珍海去做，伊本人僅負責公司之正常營運，至於徐珍
    海他們怎麼做，伊也不清楚。徐珍海本來有百分之二股份，
    後來在香港向伊多買了百分之三股份，至於他如何在臺灣販
    售香港養樂多公司之股票，伊完全不知道云云。其選任辯護
    人則以：(一)甲○○與徐珍海間之股權買賣行為係屬單純民法
    上之財產權移轉，與證券交易法第22條規定之募集完全無涉
    。甲○○、徐珍海間在香港成立之股權買賣契約書，行為地
    非屬我國刑法審判權所及，且未涉及任何募集行為，僅私人
    間之股權移轉行為，自非屬我國證券交易法第22條禁止之行
    為。(二)甲○○將股權讓與予徐珍海，縱使股權仍登記在甲○
    ○名下，仍不影響徐珍海取得香港養樂多公司股權。公司法
    第165條第1項規定移轉登記僅對抗要件，不影響股權移轉之
    效力。徐珍海原係香港養樂多公司股東，持股百分之二，復
    以約一億元之代價，向甲○○買入香港養樂多公司股份，因
    而持股比例提高至百分之五，甲○○移轉股權予徐珍海，雖
    未辦理股權移轉登記，但依我國公司法有關股權移轉之規定
    ，兩人間股權移轉行為，自始有效，且在甲○○及徐珍海認
    知中，前開香港養樂多公司股票，已屬徐珍海所有及事實上
    持有，徐珍海得自由處分，甲○○自應配合辦理登記或移轉
    股票，屬私人間財產移轉行為，並未涉及任何不法。(三)香港
    養樂多公司臺北辦事處之設立、係用以處理原物料及器具之
    採購與股務，徐珍海亦供稱香港養樂多公司臺北辦事處並無
    釋股募集資金及發行有價證券之行為，而係徐珍海個人出售
    香港養樂多公司股票之理財行為，與甲○○或香港養樂多公
    司完全無關。徐珍海向甲○○買受約一億元之香港養樂多公
    司股份，嗣後出售予友人張鴻達、小池、艾利斯等人之行為
    ，皆與甲○○無涉，且張永湘等人如何銷售股票，更與甲○
    ○毫無關係。檢察官僅以在台流通之香港養樂多公司股票，
    均登記在甲○○名下，起訴其涉嫌違反證券交易法，顯係對
    公司法規定及市場上證券交易習慣誤解。(四)買受人張智閔、
    胡毅韋、戴詮樂、蔡之民、葉冠輝等人均係透過友人介紹而
    向申萬行或寶鑫證券投顧公司承購香港養樂多公司股票，與
    甲○○完全無關。檢察官起訴涉嫌公開招募不特定人承購香
    港養樂多公司股票之行為，均係發生在徐珍海之後手張永湘
    、池姓男子設立之申萬行、承財投顧公司、中國錢網公司，
    均非甲○○所悉，甚至寶鑫證券投顧公司有無公開招募股票
    ，甲○○也完全不知道，檢察官僅憑股票係登記在甲○○名
    下，即認定其涉嫌公開招募，誠屬無理。(五)寶鑫證券投顧公
    司之負責人為劉承澤，實際負責人為徐珍海，甲○○未擔任
    該公司任何職務，且徐珍海證稱甲○○不知其接手原張永湘
    所經營之申萬行，改名為寶鑫證券投顧公司，甲○○自始不
    知寶鑫證券投顧公司存在，豈有可能參與違法對外募集及發
    行有價證券之行為？寶鑫證券投顧公司一切事務，均由徐珍
    海負責、決策，寶鑫證券投顧公司對外所為任何行為，皆與
    甲○○無關。(六)香港養樂多公司係經過主管機關認許公司，
    非未經設立登記之公司。公訴人若指香港養樂多公司臺北辦
    事處經營股票業務，因以甲○○名義出賣股票係徐珍海代簽
    行為，股權轉讓書係以個人名義；若指寶鑫證券投顧公司出
    售香港養樂多公司股票之行為，因依公司法第19條第 2項規
    定，本條處罰對象為「公司負責人」，甲○○非寶鑫證券投
    顧公司之「公司負責人」，顯無成立罪責可能等語。
二、經查：
  (一)被告甲○○於警詢時已供稱：伊為香港養樂多公司董事長..
    . 伊於2001年 5月在香港成立香港養樂多後，另於臺北成立
    辦事處... 伊與徐珍海口頭約定，由伊同意讓徐珍海銷售伊
    名下的香港養樂多的股票。係伊全權委託徐珍海處理，印章
    也交給徐珍海，他必須在口頭認購的一千六百萬股中處理（
    見偵字第9830號卷第4至5頁）。於偵查中供稱：伊同意徐珍
    海在百分之五認股的範圍內出售伊名義之股票，大約一千六
    百萬股... 他在一千六百萬股範圍內，伊不能限制他用印及
    以伊名義轉讓股票... 徐珍海是伊在臺灣之特助（偵字第98
    30號卷第70至71頁）。核與徐珍海所述：伊為香港養樂多集
    團控股有限公司之股東，同時擔任甲○○特別助理... 伊本
    身有出售香港養樂多集團之股票... 伊雖未在寶鑫證券擔任
    負責人，但伊是實際出資者（見偵字第9830號卷第 9頁）。
    共同被告劉承澤於警詢時亦供稱：伊於91年 8月寶鑫證券投
    資顧問股份有限公司設立登記起，擔任負責人至今，但公司
    實際係由徐珍海出資經營，伊僅為名義上之負責人... 伊實
    際收入係擔任業務經理，出售徐珍海提供之香港養樂多集團
    股票，抽取獎金... 寶鑫公司除銷售香港養樂多股票外，並
    無其他業務（見偵字第9830號卷第12頁）。於偵查中則稱：
    伊是寶鑫證券掛名負責人，資金是徐珍海出資的... 寶鑫於
    91 年8月設立登記，但尚未取得證期會之核准... 伊銷售香
    港養樂多股票的價格不等，最便宜是一股二十五元，伊出售
    價格為四十一元，每張二千股等語（見偵字第9830號卷第63
    頁）。
  (二)證人胡毅韋等人及告訴人陳振文等人確經改制前後寶鑫證券
    投顧公司人員之多方仲介下，以向香港養樂多公司臺北辦事
    處先取得股權轉讓確認書，匯款後取得被告甲○○轉讓之股
    票之方式，購買香港養樂多公司股票等情：
  1.證人胡毅韋於原審審理時結證稱：伊係經在寶鑫證券投顧公
    司任主任之朋友周毅豐買香港養樂多公司之股票，他本來在
    申萬行，後來公司改組為寶鑫證券投顧公司，主要係賣香港
    養樂多公司股票。我與周毅豐很熟，他跟我說賣一張二千股
    股票約可賺傭金百分之二十等語（見原審卷一第201至204頁
    ，93年6月16日審判筆錄）。
  2.證人楊鎧玲於原審審理時結證稱：我係經由投顧公司之莊馥
    菱購買香港養樂多股票六十萬元（每股二十五元，二萬四千
    股），莊馥菱告知股票均甲○○先生所有，卷附之營運計畫
    書、配股資料我都有看過，我匯完錢，股票轉讓至我名下，
    我一直認為賣方係甲○○，因為莊馥菱跟我接洽時，均提到
    係甲○○所有，且介紹均與甲○○有關。莊馥菱未向我推銷
    去大陸做香港養樂多公司經銷商或代理商，純粹介紹買股票
    。購買股票後，香港養樂多公司有寄增資通知，但我沒進一
    步增資，過一段時間，公司又來函說只要再匯款手續費幾千
    元，會無條件再送我股票，約92年時，又收到香港養樂多公
    司來函告知可將香港養樂多公司股票換成老虎科技公司股票
    ，並支出換股處理費等語（見原審卷一第264至268頁，93年
    8月4日審判筆錄）。
  3.證人戴詮樂於原審審理時結證稱：徐家鞠與我不很熟，僅碰
    到時會聊天，他知道伊有做股票，提到他在證券投資公司上
    班，說香港養樂多公司委託他們公司在臺灣銷售香港養樂多
    公司股票，伊不是很想買，但徐家鞠說翌年2、3月香港養樂
    多公司股票會上市，所以伊才買五張（一萬股），徐家鞠說
    在香港一張香港養樂多公司之股票二千股為五萬元，但伊後
    來賣不掉，打電話到臺北辦事處去，被告知香港養樂多公司
    在跟日本養樂多公司打官司。伊係先匯錢過去，才拿到購得
    之股票，伊後來和臺北辦事處聯絡，都是女孩子接的電話，
    她們說係臺北辦事處員工。後來，公司有打電話來，說若我
    們想賣股票，可以轉換成老虎科技公司在香港上市之股票，
    但還得補貼十四萬元，伊因為沒信心，所以未答應等語（見
    原審卷一第207至210頁，93年 6月16日審判筆錄）；證人徐
    嘉鞠亦於原審審理時結證稱：伊曾任職承財投資顧問公司及
    莊馥菱所開之中國錢網投資顧問公司，也曾推銷未上市香港
    養樂多公司給戴詮樂，因為當時中國錢網公司業務，僅有推
    銷香港養樂多公司股票，客戶匯錢之流水單交莊馥菱及池先
    生，池先生將客戶資料送香港養樂多公司臺北辦事處準備過
    戶，等收到甲○○之股票後，池先生會交我們將股票轉交客
    戶。臺北辦事處曾派人來公司做業務說明，帶香港養樂多公
    司最新資料給我們業務員。我們業務員傭金係中國錢網公司
    向香港養樂多公司臺北辦事處批來的等語（見原審卷一第27
    4至277頁，93年8月4日審判筆錄）。
  4.證人蔡之民於原審審理時結證稱：伊係透過周毅豐購買未上
    市香港養樂多公司股票，伊聽周毅豐告訴我，他們原本在申
    萬行，後來發生事情，改成寶鑫證券投顧公司，這件事周毅
    豐係在伊買完香港養樂多公司股票後幾個月向伊說的等語（
    見原審卷一第210至212頁，93年6月16日審判筆錄）。
  5.證人葉冠輝於原審審理時結證稱：伊於90年10月由不認識之
    朱宏介紹買香港養樂多公司之股票，伊買香港養樂多公司股
    票給付價金係匯款至甲○○彰化銀行城東分行帳戶，股票直
    接從香港寄到伊家等語（見原審卷一第222至224 頁，93年6
    月17日審判筆錄）。
  6.證人張智閔結證稱：伊於91年 8月任職寶鑫證券投顧公司，
    伊係看工商日報半版廣告前往應徵，伊看到報紙媒體報導香
    港養樂多公司在臺灣招經銷商前往大陸投資，在寶鑫證券投
    顧公司主要介紹香港養樂多公司在大陸通路、市場概況，我
    們在寶鑫證券投顧公司接觸者係劉承澤等語（見原審卷一第
    194至201頁，93年6月16日審判筆錄）。
  7.證人戊○○於警詢及偵查中證稱：伊於91年 4月間，經一位
    陳嘉嘉業務員向伊兜售香港養樂多公司股票，伊先後將八十
    二萬元匯給張彥琦購得股票十張，後來接到香港養樂多公司
    老闆甲○○寄來的信函，內容說明：因為要擴廠，所以以優
    惠方式讓原來股東買一股送三股方式增資，剛開始伊不相信
    ，所以到香港養樂多公司臺北辦事處詢問，一位自稱特助向
    伊表示，公司前景看好，會在91年年底上市，叫伊趕快投資
    ，伊又投資八十二萬元，匯給甲○○本人，取得香港養樂多
    公司四十張股票等語（見他字第8823號卷第19至20頁、第87
    至90頁）。
  8.證人庚○○於警詢、偵查中證述：伊於91年 4月間一位陳嘉
    嘉業務員向我兜售香港養樂多公司股票，並稱將於91年底在
    香港以每股七元上市，伊先後將九十萬元匯給張彥琦購得股
    票十一張（共二萬二千股），後來接到香港養樂多公司老闆
    甲○○寄來的信函，伊和另位投資人戊○○到香港養樂多公
    司臺北辦事處詢問，一位自稱董事特助之人向伊表示，公司
    前景看好，會在91年年底上市，叫伊趕快投資，伊又投資了
    九十萬二千元，匯給甲○○本人，取得四十四張香港養樂多
    公司股票等語（見他字第8823號卷第22至23頁、第87至90頁
    ）。
  9.告訴人陳振文、李靜緣、張庭華、張嘉慧、宋勇德、林春培
    、林堯豐、楊鍇玲、丙○○、丁○○、己○○、胡鈺淇、蔡
    緒峰等人，亦係經由寶鑫證券投顧公司仲介而購得甲○○之
    香港養樂多公司未上市股票之情，業經告訴人丙○○於警詢
    時指稱：伊受其他告訴人胡鈺淇、丁○○、蔡緒峰、己○○
    （寶鑫證券投顧公司員工）及陳振文、李靜緣、張庭華、張
    家慧、宋勇德、林春培、林堯豐、楊鎧玲（投資人）之託，
    因伊與丁○○、胡鈺淇、蔡緒峰、己○○本為寶鑫證券投顧
    公司之員工，甲○○、劉承澤用應徵業務員名義，實際上利
    用業務員自己買香港養樂多公司股票及推銷，另陳振文、李
    靜緣、張庭華、張嘉慧、宋勇德、林春培、楊鎧玲均係購買
    香港養樂多未上市股票之投資人等語（見他字第8823號卷第
    19至20頁），核與告訴人丁○○、己○○於警詢時指訴購股
    情節一致（見同上卷第30至32頁、第35頁），並有告訴狀所
    附之陳振文、李靜緣、張庭華、張嘉慧、宋勇德、丙○○、
    丁○○、己○○、胡鈺淇、蔡緒峰購股數量表一紙存卷可參
    。
  10.告訴人丙○○另於原審審理時結證稱：91年2、3月伊在寶鑫
    證券投顧公司工作（寶鑫證券投顧公司由劉承澤任負責人尚
    未登記前），後來，同年 9月被壹週刊揭發，前財政部證券
    暨期貨管理委員會來查，當時寶鑫證券投顧公司之執照還在
    申請狀態中，又因寶鑫證券投顧公司販賣未上市股票，所以
    員工都被遣散。寶鑫證券投顧公司最主要之業務，係販賣香
    港養樂多公司股票。我們是用電話行銷，公司會給我們陌生
    客戶之名單讓我們開發，伊曾親耳聽劉承澤在業務會議上談
    論買客戶資料之事。業務員販售香港養樂多公司股票之利潤
    非常高，一張股票賣八萬二千元，剛進去的業務員可取九千
    元傭金。我們銷售之香港養樂多公司股票在香港，所以先給
    客戶股權轉讓契約書，上面有甲○○、徐珍海及葉子瑋律師
    的名字，隔二天，股票由香港寄來，再轉交客戶。香港養樂
    多公司招商內容為經銷商應先付香港養樂多公司權利金二百
    萬元，取得香港養樂多公司在大陸之經銷權，徐珍海、劉承
    澤告訴我們業務員私下一定要口頭要求投資人還要認購香港
    養樂多公司股票十張，每張是八萬二千元。此次之招商活動
    好像曾在報紙上看過，但最主要係經由業務員招攬人到場等
    語（見原審卷一第277至285頁，93年8月4日審判筆錄）。
  (二)被告甲○○雖辯稱：香港養樂多公司臺北辦事處僅負責採購
    原料及設備，至於香港養樂多公司股票係伊在香港出賣予現
    通緝中之徐珍海，伊對於徐珍海事後販售股票、處理換股情
    事均不知情云云。惟查：
  1.被告於法務部調查局臺北市調查站由律師陪同調查時即供稱
    ：香港養樂多公司在臺灣股務相關事宜係由臺北辦事處處理
    ，例如通知臺灣股東辦理股票換發、代伊轉寄股票及保管、
    統計股權轉讓確認書等，香港養樂多公司股權轉讓予臺灣客
    戶之股權轉讓確認書出讓人係伊，代理人係徐珍海，我倆口
    頭約定同意他在股權轉讓確認書上用印，全權委託他處理，
    印章亦交徐珍海，他在口頭認股之一千六百萬股中處理，證
    人乙○○、鍾慶賢透過陳凱認購之臺北辦事處之股票，他們
    沒辦法處理，只好由伊出面，所有臺北辦事處售出之股票均
    係徐珍海的，伊顧全大體，幫徐珍海處理而已等語明確（見
    偵字第9830號卷第4至5頁），足認甲○○對於徐珍海負責之
    香港養樂多公司臺北辦事處，在臺灣除採購原料、設備業務
    外，尚出面處理販售香港養樂多公司股票後之通知或換發業
    務等情，始終知之甚詳，其交付用印予徐珍海使用，無非為
    使徐珍海代為蓋印而能在臺灣販售香港養樂多公司之股票，
    否則，若僅為單純移轉予徐珍海持股，實毋須持續交付印鑑
    ？故被告以：徐珍海一開始未提及要販售伊名義之股票；伊
    無法限制徐珍海以伊名義用印轉讓股票云云，顯係事後卸責
    之詞，委不足採。
  2.被告雖將香港養樂多公司臺北辦事處在臺販售股票之犯行，
    以「伊已在香港口頭將那些未上市股票賣予徐珍海」云云為
    辯，惟徐珍海本已持有股票，若有被告所謂「已繳付五百萬
    款項予甲○○購買股票」之情（見偵字第9830號卷第70頁）
    ，則被告豈有始終未提出徐珍海向之匯款加購股票之支付證
    明，卻僅以：「本件係口頭認購」云云置辯，核與一般商業
    交易慣例不符，自不足採。再者，前述認購之股東中，證人
    乙○○、鍾慶賢既係透過案外人陳凱直接匯款至被告香港帳
    戶，而向被告承購股票，業經被告供承無訛，並經乙○○、
    鍾慶賢證述無訛（詳後不另為無罪諭知），自非所謂向徐珍
    海認購股票之人，凡此均足見其所辯不實。是綜上所述，被
    告並無迂迴透過徐珍海代被告用印簽署股權轉讓同意書，藉
    由股權轉讓同意書之授權，向被告認股之必要。惟證人乙○
    ○、鍾慶賢取得股票之方式，仍係經香港養樂多公司臺北辦
    事處之徐珍海以被告代理人身分交付股權轉讓確認書之方式
    ，輾轉匯款取得股票，且據被告於調查局之供述，亦認在臺
    北辦事處出售之股票均係徐珍海之股票，僅由其代為出面償
    還處理，益見徐珍海出面販售之香港養樂多公司股票，與被
    告販售者並無二致。
  3.被告於原審審理時亦供稱：伊有提供帳戶予徐珍海，伊回臺
    灣時，會看伊帳戶內有多少錢，他多少錢匯給伊，伊就給多
    少股票，徐珍海說很多人匯款到伊帳戶，不再透過他，不用
    將帳轉來轉去，他說這些人均係我們股東，伊有將股票轉給
    這些人，伊看到匯款的簿子，才知道徐珍海在臺灣販賣香港
    養樂多公司股票等語（見原審卷96年 8月28日審判筆錄），
    益徵被告主觀上必然知悉自己名下之香港養樂多公司股票，
    由在臺灣之特別助理徐珍海出面販售予眾多客戶之情無疑，
    其辯稱不知徐珍海如何處理股票，顯然無稽。
  4.買受香港養樂多公司股票之人多將股款直接匯入被告之帳戶
    中，並無再另為支付之舉，倘係徐珍海以出售自己股票之意
    思為之，其焉有不從中獲取利潤之可能。
  5.綜上，堪認被告前揭辯詞，乃事後卸責之詞，難以採信。
  (三)被告雖一再否認不知徐珍海經營寶鑫證券投顧公司之情事云
    云，然被告於原審審理時自承：伊曾經來臺灣時到寶鑫證券
    投顧公司一次，徐珍海說那些人也是我們香港養樂多公司之
    股東，想瞭解一下建廠情形，所以我們去那邊（寶鑫證券投
    顧公司）幹部之房間泡茶、聊天等語（見原審卷96年 8月28
    日審判筆錄），是以，被告辯稱不知寶鑫證券投顧公司存在
    云云，或徐珍海以證人身分證稱：伊沒告訴甲○○寶鑫證券
    投顧公司之存在云云，顯係勾串卸責之詞，難以憑採。另徐
    珍海於原審審理時結證稱：寶鑫證券投顧公司前身為申萬行
    ，申萬行說要買我們香港養樂多公司之股票，事後錢沒給伊
    ，發生很多問題，買香港養樂多公司股票之人沒取得股票，
    伊也沒拿到股金，伊建議申萬行公司所留下那群服務之員工
    ，包括劉承澤他們，去改申請為合法證券投資顧問公司，他
    們才改組成寶鑫證券投顧公司，善後之前申萬行留下來之問
    題，伊係寶鑫證券投顧公司之實際負責人，劉承澤係登記名
    義負責人，也是從申萬行延用下來之員工等語（見原審卷93
    年 6月17日審判筆錄）；核與告訴人丙○○另於原審審理時
    以證人身分結證稱：寶鑫證券投顧公司公司掛名負責人登記
    為劉承澤，劉承澤好像實際負責業務及行政，徐珍海負責與
    香港養樂多公司及甲○○，做股票上之連繫，劉承澤每天都
    會在辦公室，因為他負責處理業務，徐珍海常來，那時他掛
    名甲○○特別助理，後來辭掉特別助理，我們稱他徐顧問，
    徐珍海來公司對業務員上販賣香港養樂多公司股票之課程，
    並介紹香港養樂多公司在大陸之現況。寶鑫證券投顧公司最
    主要之業務，係販賣香港養樂多公司股票。公司一直教育販
    賣香港養樂多公司之股票，且鼓勵我們賣未上市股票者是劉
    承澤及徐珍海，還告訴我們賣未上市公司股票給特定人不違
    法。甲○○曾由徐珍海陪同至寶鑫證券投顧公司，甲○○係
    來吉林路24號 2樓之寶鑫證券投顧公司，因為被查獲後，寶
    鑫證券投顧公司在吉林路再開一家，名稱相同，兩處均未掛
    公司招牌，甲○○來時，徐珍海還向所有在場員工介紹他係
    香港養樂多公司董事長，另外在圓山大飯店召開香港養樂多
    公司在大陸招經銷商投資說明會，甲○○也有上去講話，當
    時係以香港養樂多公司名義主辦、寶鑫證券投顧公司協辦，
    伊有至現場幫忙布置會場等語（見原審卷93年8月4日審判筆
    錄），以及劉承澤於原審審理時所供述：甲○○曾至寶鑫證
    券投顧公司一次之情節（見原審卷96年 8月28日審判筆錄）
    互核大致相符，故被告對於本件香港養樂多公司臺北辦事處
    以寶鑫證券投顧公司為居間，出售香港養樂多公司股票等情
    ，均為知悉，且各有參與行為分擔，被告甲○○將之推由未
    到庭之徐珍海一人承擔，無非為圖卸責，自無足採。
  (四)按未經設立登記，不得以公司名義經營業務或為其他法律行
    為。違反前項規定者，行為人處一年以下有期徒刑、拘役或
    科或併科新臺幣十五萬元以下罰金，並自負民事責任；行為
    人有二人以上者，連帶負民事責任，並由主管機關禁止其使
    用公司名稱；外國公司非在其本國設立登記營業者，不得申
    請認許。非經認許，並辦理分公司登記者，不得在中華民國
    境內營業，公司法第19條、第371條第2項規定明確。是以，
    外國公司雖經認許，未辦理分公司登記，依法仍不得以公司
    名義經營業務或為其他法律行為，寶鑫證券投顧公司未為公
    司登記完成之前，香港養樂多公司臺北辦事處未為辦理登記
    之前，依法均不得以公司名義經營業務，且寶鑫證券投顧公
    司延續前身申萬行繼續為銷售香港養樂多公司股票之行為，
    顯非營業前之準備行為，竟仍恣意為之，自非法之所許。被
    告選任辯護人雖以：香港養樂多公司股票係以個人名義轉讓
    云云置辯，然徐珍海身為香港養樂多公司臺北辦事處之負責
    人，銷售香港養樂多公司未經在臺核准上市之股票，且屢屢
    在香港養樂多公司臺北辦事處內與認股者進行轉讓股票簽署
    事宜，並承被告之意，以香港養樂多公司臺北辦事處之名義
    為送交股票、資訊通知等股務後續服務及多次發表說明會藉
    以招商、銷售股票，於客觀上顯已以香港養樂多公司臺北辦
    事處名義對外經營營業並為法律行為至明，此部分所為辯護
    ，並無理由。
  (五)此外，並有證人蔡之民、葉冠輝、楊鎧玲、戊○○、庚○○
    、陳振文、李靜緣、宋勇德、林春培所提出之香港養樂多公
    司股票影本、香港養樂多公司股權轉讓書、確認書、匯款單
    據及扣案股東名冊、股東基本資料、通知資料、股權轉讓契
    約書、股權轉讓確認書、確認書統計表、寶鑫證券投顧公司
    客戶名單、員工名單、（報紙）文宣資料、廣告資料、大陸
    養樂多公司（帳目）資料等件及卷附之經濟部94年11月21日
    經商字第 09402182440號函檢送之香港養樂多公司公司登記
    案卷影本一份在卷可稽。
  (六)綜上，本件事證已臻明確，被告甲○○確有違反證券交易法
    及公司法之犯行，均堪以認定，應依法論科。
三、法律適用
  (一)證券交易法部分
    被告行為（90年8月至92年1月16日）後，證券交易法部分條
    文歷經多次修正，第一次於90年11月14日修正，而於同月16
    日生效；第二次於91年 2月6日修正，於同月8日生效；第三
    次於91年6月12日日修正，於同月14日生效，第四次於95年5
    月30日修正，同 7月1日生效。其中，證券交易法第22條第1
    至3項「（第1項）有價證券之募集與發行，除政府債券或經
    財政部核定之其他有價證券外，非經主管機關核准或向主管
    機關申報生效後，不得為之；其處理準則，由主管機關定之
    。（第 2項）已依本法發行股票之公司，於依公司法之規定
    發行新股時，除依第43條之6 第1項及第2項規定辦理者外，
    仍應依前項規定辦理。（第3項）第1項規定，於出售所持有
    之公司股票、公司債券或其價款繳納憑證、表明其權利之證
    書或新股認購權利證書、新股權利證書，而公開招募者，準
    用之」之規定，僅第一項於95年 1月11日修正時刪除後段「
    其處理準則，由主管機關定之」之用語，無庸為新舊法比較
    。又按證券交易法第44條第 1項「證券商須經主管機關之特
    許及發給特許證照，方得營業；非證券商不得經營證券業務
    。」之規定未經修正，僅於95年 1月11日修正時，將第44條
    第 4項「證券商設置標準及管理規則，由主管機關定之。」
    修正為「證券商及其分支機構之設立條件、經營業務種類、
    申請程序、應檢附書件等事項之設置標準與其財務、業務及
    其他應遵行事項之規則，由主管機關定之。」及增修第 5項
    「前項規則有關外匯業務經營之規定，主管機關於訂定或修
    正時，應洽商中央銀行意見」。惟此部分之修正均不影響第
    44條第1項之內容，是以第44條第1項亦無庸為新舊法比較。
    再者，被告行為後，證券交易法第 175條對於違反同法第22
    條第1項、第44條第1項規定者，「處二年以下有期徒刑、拘
    役或科或併科新臺幣一百八十萬元以下罰金」之規定於歷次
    修正未曾改變，亦無新舊法比較之問題，先予敘明。
  (二)刑法部分
    按被告行為後，94年2月2日修正公布之刑法，已於95年7月1
    日生效施行（以下簡稱修正前、後刑法），其中第2條第1項
    「行為後法律有變更者，適用行為時之法律。但行為後之法
    律有利於行為人者，適用最有利於行為人之法律」之規定，
    係規範行為後法律變更所生新、舊法律比較適用之準據法，
    於刑法修正施行後，自應適用該修正後之第2條第1項之規定
    ，為「從舊、從輕」之比較；又比較新舊法時，應就罪刑有
    關之共犯、未遂犯、想像競合犯、牽連犯、連續犯、結合犯
    ，以及累犯加重、自首減輕暨其他法定加減原因（如身分加
    減）與加減例等一切情形，綜其全部罪刑之結果而為比較後
    ，再適用有利於行為人之法律處斷，而不得一部割裂分別適
    用不同之新、舊法（最高法院24年上字第4634號、29年上字
    第964號判例意旨及最高法院95年度第8次刑事庭會議決議參
    照）。經查，
  1.修正後刑法第28條，係將修正前共同正犯包括「陰謀共同正
    犯」及「預備共同正犯」之範圍，縮小在著手「實行」犯罪
    概念下共同參與行為者為限，始成立共同正犯，故將原條文
    文字「實施」修正為「實行」，應認共同正犯之範圍已有變
    更，屬法律變更。經比較新、舊法，應以新法較有利於被告
    ，自應依刑法第2條第1項但書規定適用修正後刑法之規定論
    處。
  2.被告行為後，刑法第55、56條關於牽連犯、連續犯之規定，
    亦於95年7月1日修正刪除生效施行，因被告行為後新法業已
    刪除牽連犯、連續犯之規定，此刪除雖非犯罪構成要件之變
    更，但顯已影響行為人刑罰之法律效果，自屬法律變更，依
    新法第2條第1項規定，比較新、舊法結果，仍應適用被告行
    為時之法律即舊法論以牽連犯及連續犯，對其較為有利。
  3.95年 7月1日施行之修正後刑法第33條第5款規定，已將原罰
    金刑最低額度由銀元一元（相當於新臺幣三元），提高為新
    臺幣一千元以上，且以百元計之，比較新、舊法結果，應以
    行為時法律即修正前刑法第33條第5款規定有利於被告。
  4.修正後刑法關於累犯之規定，增列行為人之再犯係出於「故
    意」者，始有累犯加重之適用，故應認累犯之範圍已有變更
    ，屬法律變更。惟本件無論依修正前刑法第47條或修正後第
    47條第 1項之規定，均構成累犯，即無有利或不利之情形，
    自無庸為新、舊法之比較，應逕適用現行有效之刑法第47條
    第1項。（最高法院97年度第一次刑事庭會議決議參照）
  5.被告行為時之刑法第41條第 1項前段規定：「犯最重本刑為
    五年以下有期徒刑以下之刑之罪，而受六個月以下有期徒刑
    或拘役之宣告，因身體、教育、職業、家庭之關係或其他正
    當事由，執行顯有困難者，得以一元以上三元以下折算一日
    ，易科罰金」。而該折算標準，修正前罰金罰鍰提高標準條
    例第2條前段（已於95年5月17日修正公布，並自同年7月1日
    起刪除）規定，就其原定數額提高為一百倍折算一日，則本
    件被告行為時之易科罰金折算標準，應以銀元三百元即新臺
    幣九百元折算一日。惟95年7月1日修正施行之刑法第41條第
    1 項前段則規定：「犯最重本刑為五年以下有期徒刑以下之
    刑之罪，而受六個月以下有期徒刑或拘役之宣告者，得以新
    臺幣一千元、二千元或三千元折算一日，易科罰金」。經比
    較修正前、後易科罰金之折算標準，自以修正前之規定較有
    利於被告（以新臺幣九百元折算一日），依前揭說明，應依
    刑法第2條第1項之規定，適用修正前刑法第41條第 1項前段
    規定，諭知易科罰金之折算標準。
四、論罪科刑
  (一)按證券交易法所稱之「證券業務」，概指有價證券之承銷，
    有價證券之自行買賣，有價證券買賣之行紀或居間三種，準
    此，證券交易法第44條所稱之「經營證券業務」，其標的係
    指有價證券，公開發行之公司股票係有價證券，但證券交易
    法第22條第 3項所謂以公開招募方式出售公司股票，係指對
    於不特定人以公開宣傳、廣告欲出售股票之名稱、種類、價
    格、銷售期間、承辦單位等事項，使得不特定社會大眾均得
    依據該等公開之資訊內容，向承辦單位購買股票之行為而言
    。且按財政部前依證券交易法第6條第1項之授權，核定「外
    國之股票、公司債、政府債券、受益憑證及其他具有投資性
    質之有價證券，凡在我國境內募集、發行、買賣或從事上開
    有價證券之投資服務，均應受我國證券管理法令之規範」，
    有財政部81年 2月1日臺財證(二)第50778號函在卷可查，是以
    ，外國股票依前函旨屬證券交易法第6條第1項所稱經財政部
    核定之其他有價證券已無疑義，自受同法第44條第 1項之非
    證券商不得經營證券業務之限制。
  (二)查被告甲○○命徐珍海為香港養樂多公司臺北辦事處之負責
    人，為實際行為人；徐珍海同時為寶鑫證券投顧公司之實際
    負責人，推由劉承澤擔任登記負責人，被告甲○○及徐珍海
    均為香港養樂多公司臺北辦事處之負責人，劉承澤及徐珍海
    均為寶鑫證券投顧公司之負責人。被告透過香港養樂多公司
    臺北辦事處與寶鑫證券投顧公司，違反證券交易法第22條第
    3項、第1項規定，出售被告持有之香港養樂多公司股票，對
    不特定人公開招募，且非經主管機關核准或向主管機關申報
    生效，違反同法第44條第 1項之非證券商不得經營證券業務
    規定，故核被告甲○○所為，係違反證券交易法第 22條第3
    項、第1項、第44條第1項及公司法第19條之罪。其中被告違
    反證券交易法第22條第3項、第1項、第44條第 1項之罪，應
    依同法第 175條規定論處（香港養樂多公司台北辦事處並非
    法人組織，故不適用同法第 179條）。又共同實施犯罪行為
    之人，在合同意思範圍以內，各自分擔犯罪行為之一部，相
    互利用他人之行為，以達其犯罪之目的者，即應對於全部所
    發生之結果，共同負責（最高法院28年上字第3110號判例要
    旨可參），被告甲○○與劉承澤、徐珍海就前揭犯行，彼此
    間有犯意聯絡及行為分擔，為共同正犯。被告利用不知情之
    業務員銷售上述股票，為間接正犯。被告多次違反證券交易
    法第22條第3項、第1項銷售香港養樂多公司股票之犯行，時
    間緊接，手法相同，所犯構成要件亦相同，顯係基於概括犯
    意反覆為之，應依修正前刑法第56條連續犯規定，論以一罪
    ，並依法加重其刑。被告一行為，同時違反構成要件不同之
    證券交易法第 22條第3項、第1項、第44條第1項及公司法第
    19條等罪，為想像競合犯，應依修正前刑法第55條從一較重
    之非證券商不得經營證券業務罪，而依證券交易法第 175條
    規定論科。被告有如事實欄所示之論罪科刑執行紀錄，有本
    院被告前案紀錄表一紙在卷可考，其於前案有期徒刑執行完
    畢後五年內，故意再犯本件有期徒刑以上之罪，為累犯，依
    法加重其刑。起訴事實雖未敘及承購之股東戊○○、庚○○
    及陳振文、李靜緣、張庭華、張嘉慧、宋勇德、林春培、林
    堯豐、張嘉慧、丙○○、丁○○、己○○、胡鈺淇、蔡緒峰
    等人之部分，然既經檢察官分別將前開事實移送併案審理，
    且此部分之事實，核與原起訴事實之非證券商違反不得經營
    證券業務犯行部分具實質上一罪關係，本院自得併予審究。
    另起訴書雖未述及公司法第19條之罪名，惟經公訴人於原審
    審理時即95年 3月10日當庭擴張此一罪名，復經當庭諭知其
    罪名，且起訴事實亦已敘明，本院自得併予審理。至於公訴
    人於原審95年10月 5日準備程序時雖以：起訴與併案之部分
    均係出售香港養樂多公司之股票，起訴與併案部分核屬同一
    事實，而認起訴部分亦同涉併案意旨所指之詐欺罪嫌，惟因
    無積極證據可資證明被告等人涉有何詐欺犯嫌（詳後述），
    又非公訴人原起訴事實所敘及，自不包括於起訴範圍內，附
    此敘明。
  (三)原審據以論罪科刑，固非無見。惟查：香港養樂多公司台北
    辦事處並非法人組織，應認被告係以自然人之身分犯罪，不
    適用證券交易法第179條之規定，且證券交易法第44條第1項
    之罪，並非因身分而成立之犯罪，原審所持法律見解，尚有
    可議；被告係累犯，原判決就此漏未認定，亦有未洽；原判
    決認刑法第28條僅係用語修正，於本案被告無有利或不利之
    別，而認毋庸比較，容有未合。檢察官移送併辦之94年度偵
    字第19704號（含96年度偵字第22609號）部分，曾經判決確
    定，應不另為免訴之諭知（詳後述），原審未及審酌而予退
    併辦，亦有未妥。被告猶執陳詞，提起上訴，否認犯罪；檢
    察官循告訴人戊○○、庚○○之請（即後述不另為免訴諭知
    之部分），以被告未與被害人和解，減刑後僅量處有期徒刑
    六月，量刑過輕為由，固非有理由，惟原判決既有上揭可議
    之處，仍屬無可維持，應由本院將原判決關於被告甲○○之
    部分撤銷改判。爰審酌被告素行不佳，其動機、目的無非為
    獲取非法銷售未上市股票之高額利潤，無視法律規範而圖獲
    取不法利益，其手段導致多數不特定投資大眾因購買未上市
    股票投資失利，追索無門，造成社會民心不安，犯罪所生之
    危害甚鉅，惟未經主管機關核准上市股票本即有高度風險，
    投資人亦應自負相當之責，及其於本院審理時已坦承部分犯
    行，犯後態度尚可，惟僅購回乙○○、鍾慶賢之股份，未與
    其他告訴人和解暨其手段、教育智識程度等一切情狀，量處
    如主文所示之刑。又被告行為後，中華民國96年罪犯減刑條
    例業經總統於96年 7月4日制定公布，於同年7月16日生效施
    行，犯罪在96年4月24日以前者，除有該條例第3條所列各罪
    ，且經宣告死刑、無期徒刑或逾有期徒刑一年六月之刑者，
    不予減刑外，餘均依該條例第2條第1項之規定減刑，其中有
    期徒刑、拘役或罰金，減其刑期或金額二分之一，該條例第
    2條第1項第3款及第 3條第1項分別定有明文。被告犯罪時間
    在96年 4月24日以前，自應依法減其刑期二分之一，並諭知
    易科罰金之折算標準。
  (四)扣案股票換發函、股東持股數量表、股務交割流程資料、股
    東基本資料、香港養樂多臺北辦事處配股通知資料、股東名
    冊資料、股東轉讓契約書、股權轉讓確認書、股權轉讓認購
    書未寄回名單、確認書統計表等物，雖與被告所為之前揭犯
    罪有涉，然此均為香港養樂多公司臺北辦事處及寶鑫證券投
    顧公司所有，非被告或劉承澤、徐珍海所有之物，爰不為沒
    收之諭知。其餘扣案物雖經搜索同時扣押，然核與被告所犯
    並無直接、必然之關聯性，亦不另為沒收之諭知，附此指明
    。
貳、不另為無罪諭知部分
一、公訴意旨另以：被告甲○○與劉承澤明知香港養樂多公司未
    在香港上市，竟仍以前述方式，將香港養樂多公司未經我國
    許可上市之股票，以每股售價二十五元至四十一元不等之價
    格，公開出售予乙○○、鍾慶賢。因認被告等人亦涉有違反
    證券交易法第 22條之規定，應依同法第175條規定論處等語
    。
二、按犯罪事實應依證據認定之，無證據不能認定犯罪事實；又
    不能證明被告犯罪或其行為不罰者，應諭知無罪之判決，刑
    事訴訟法第154條第2項、第301條第1項分別定有明文。又認
    定不利於被告之事實，須依積極證據，茍積極證據不足為不
    利於被告事實之認定時，即應為有利於被告之認定，更不必
    有何有利之證據；且刑事訴訟法上所謂認定犯罪事實之積極
    證據，係指適合於被告犯罪事實之認定之積極證據而言，雖
    不以直接證據為限，間接證據亦包括在內，然而無論直接或
    間接證據，其為訴訟上之證明，須於通常一般之人均不致有
    所懷疑，而得確信其為真實之程度者，始得據為有罪之認定
    ，倘其證明尚未達到此一程度，而有合理之懷疑存在時，自
    不能以推測或擬制之方法，以為有罪裁判之基礎（最高法院
    30年上字第 816號、29年上字第3105號、76年台上字第4986
    號、40年台上字第86號判例意旨參照）。
三、公訴人認被告甲○○涉犯證券交易法之罪嫌，無非係以乙○
    ○、鍾慶賢於警詢或偵查中之陳述，參酌被告歷次供述及扣
    案之股票換發函、股東持股數量表、股務交割流程資料、股
    東基本資料、香港養樂多臺北辦事處配股通知資料、股東名
    冊資料、股東轉讓契約書、股權轉讓確認書、股權轉讓認購
    書未寄回名單、確認書統計表等件為其主要論據。
四、訊據被告甲○○堅決否認就此有何違反證券交易法之犯行，
    辯稱：伊與乙○○以前不認識，因為陳凱與周世傑認識，與
    鍾慶賢性質相同，都準備到大陸去做養樂多工程，陳凱才介
    紹買香港養樂多公司股票，希望能有優先做工程之機會，因
    若同等工程價，公司股東可優先爭取工程，後來，伊知道乙
    ○○與鍾慶賢沒拿到工程，希望退掉股票時，伊也同意將股
    款退還他們。辯護人辯護意旨略謂：買受人鍾慶賢係為承包
    香港養多樂公司工程，直接找甲○○買股票；乙○○係透過
    胞弟周世傑輾轉認識甲○○，直接向甲○○買入，均非甲○
    ○公開招募，未違反證券交易法第22條規定等語。經查：
  (一)按證券交易法雖對同法第 22條第3項所稱之「公開招募」行
    為無定義性之規定，惟此所謂以「公開招募」方式出售所持
    有公司股票者，自係指對於不特定人公開宣傳、廣告欲出售
    股票之名稱、種類、價格、銷售期間、承辦單位等事項，使
    得不特定社會大眾均得依據該等公開之資訊內容，向承辦單
    位購買股票之行為而言；否則若行為人僅係利用自己之人際
    關係，或經由他人介紹而取得與投資者之接觸機會後，出售
    其所持有之非公開募集、發行公司股票，即難認其違反證券
    交易法第22條第3項之規定。
  (二)證人乙○○、鍾慶賢購得被告甲○○所有之香港養樂多公司
    未上市之股票，完全係透過案外人陳凱居間、協商，非由被
    告或寶鑫證券投顧公司之業務員向不特定大眾招募而來等情
    ，業據證人乙○○於原審審理時結證稱：因我弟弟周世傑認
    識香港養樂多公司副總經理陳凱，陳凱鼓勵我們買香港養樂
    多公司股票，我弟弟告訴我訊息，我在買香港養樂多公司股
    票前沒參加過投資說明會。股權轉讓確認書係在臺北辦事處
    由徐珍海代甲○○與我簽署的，現場葉子瑋律師亦在場，股
    票之事情陳凱已先跟我弟弟說明，買股票前未曾與徐珍海聯
    絡過，簽轉讓確認書時，徐珍海只講到香港養樂多公司未來
    樂觀情形等語（見原審卷一第268至274頁，93年8月4日審判
    筆錄），核與證人鍾慶賢於原審審理時結證稱：我會購買香
    港養樂多公司股票係因我從事廢水處理工作，想承包香港養
    樂多公司之工作，我知道他們實際上在大陸有工程。我購股
    接洽之對象係副總經理陳凱，因我前往國外機票均由周世傑
    處理，我透過周世傑介紹才認識陳凱。甲○○係買賣股票後
    才見到，我買股票後，發現沒法承接工程，但當初我跟陳凱
    交換條件，我買香港養樂多公司股票表示誠意，他們廢水案
    工程交我承包，買了股票後廢水案一直沒消息，連報價機會
    都沒有，我才約甲○○見面，我說我為工程才買股票，我對
    股票沒興趣，請他把錢退我，甲○○很快答應等語（見原審
    卷一第205至207頁，93年 6月16日審判筆錄），互核相符。
    足見乙○○、鍾慶賢之所以向被告購買未上市之香港養樂多
    公司股票，或係基於友誼、親情之信賴關係投資，或因達工
    作上目的而購股，尚難認乙○○、鍾慶賢部分，係被告利用
    香港養樂多公司臺北辦事處或寶鑫證券投顧公司，對於不特
    定之社會大眾所為之公開招募行為之一，亦即被告就此應無
    違反證券交易法第22條之規定之犯行。
五、此外復查無其他積極證據，足認被告甲○○確有公訴人所指
    上揭犯行，自不能以推測或擬制之方法，以為裁判之基礎，
    然公訴人認此部分與前揭論罪科刑部分，各有裁判上及實質
    上一罪之關係，爰不另為無罪之諭知。
參、不另為免訴諭知部分（即 94年度偵字第19704號及96年度偵
    字第22609號移送併辦部分）
一、公訴意旨略以：被告甲○○明知非經申請核准，不得發行股
    票，仍於91年4月間起至同年7月間止，共同基於販售未經核
    准股票之犯意聯絡，販售香港養樂多公司股票。又於同期間
    ，共同基於意圖為自己不法所有之犯意聯絡，向戊○○、庚
    ○○詐稱：香港養樂多公司將於91年底在香港上市，前景看
    好，要加碼買進」等語，致戊○○、庚○○陷於錯誤，分別
    以一百六十四萬及一百八十萬二千元購入香港養樂多公司股
    票。嗣於92年 9月間，戊○○、庚○○收到香港養樂多公司
    之股東通知書，聲稱香港養樂多公司原預計於92年第四季上
    市，因故延後上市，二人於同月 9日前，可以補差額方式，
    將股票換成已上市之香港老虎科技公司股票，戊○○、庚○
    ○因心生疑慮未匯款，嗣卻在網站上發現香港老虎科技公司
    已於96年 6月10日停止交易，始知受騙。因認被告甲○○另
    涉犯刑法第340條常業詐欺罪嫌。
二、按案件曾經判決確定者，應諭知免訴判決，刑事訴訟法第30
    2條第1款定有明文。公訴人所指被告所為前揭常業詐欺罪之
    犯行，業經告訴人戊○○、庚○○向臺灣臺北地方法院提起
    自訴在案，並由臺灣臺北地方法院以94年自字第 194號判決
    諭知被告甲○○無罪確定在案（自訴事實與併辦事實均屬同
    一，僅自訴罪名為刑法第339條第1項），有該院94年度自字
    第 194號判決書影本在卷可稽（見本院卷）。是以被告前開
    同一事實，既經判處無罪確定，則揆諸前揭規定，自應諭知
    免訴之判決。惟因公訴人認此部分與上開論罪科刑部分有連
    續犯或牽連犯之裁判上一罪關係，故不另為免訴之諭知。
肆、退併辦部分（即 94年度他字第8823號及96年度偵字第21700
    號移送併辦部分）
一、公訴意旨略以：被告甲○○未經前財政部證券暨期貨管理委
    員會之許可，並發給許可證照，且明知香港養樂多公司尚未
    在香港上市，竟自90年間起，雇用不知情之丙○○、丁○○
    、胡鈺淇、蔡緒峰、己○○五人為寶鑫證券投顧公司員工，
    藉口香港養樂多公司預定於91年起自行於大陸設廠生產銷售
    ，並在香港上市，而隱瞞香港養樂多公司與日本益力多之專
    利權爭訟事件之不利情事，使不知情之丙○○等人陷於錯誤
    ，除自行以每股售價二十五元至四十一元不等之價格自行購
    入外，更向告訴人陳振文、李靜緣、張庭華、張嘉慧、宋勇
    德、林春培、林堯豐、張嘉慧、楊鍇玲等人以前揭價格售出
    。因認被告甲○○尚涉犯刑法第340條常業詐欺罪嫌等語
二、按犯罪事實應依證據認定之，無證據不能認定犯罪事實；又
    不能證明被告犯罪或其行為不罰者，應諭知無罪之判決，為
    刑事訴訟法第154條第2項、第301條第1項定有明文。
三、訊據被告甲○○堅決否認有何詐欺之犯行。辯稱：因香港養
    樂多與日本養樂多公司發生商標訴訟，才延誤上市，並無詐
    欺情事等語。辯護人辯護意旨略以：香港養樂多公司之股票
    係經香港政府核准買賣之股票，也確實在中國大陸投資設廠
    及販賣養樂多飲品，絕非為虛設行號，其後是因為日本養樂
    多公司為恐香港養樂多公司對其構成市場競爭，乃在各地都
    對香港養樂多公司提告，尤其是香港法院的禁制令，是導致
    香港養樂多公司在香港沒有辦法經營，所以讓被告整個的公
    司發展規劃受到了重大的打擊，但當初告訴人等人買股票屬
    於投資行為，投資本有風險，焉可以事後香港養樂多公司沒
    有辦法照原來的行程在香港上市，在大陸行銷也沒有如同規
    劃，而率指被告詐欺。本案無證據證明被告有何施以詐術之
    行為，亦無證據證明被告與他人有行為分擔或犯意聯絡，被
    告自不應成立詐欺罪等語。經查：
  (一)香港養樂多公司確係在香港為登記公司，有被告提出之香港
    政府商業登記證公函一份（見原審卷二第153至180頁）可憑
    ，應非虛偽。
  (二)卷附之香港養樂多公司營運計畫書僅簡介香港養樂多公司選
    定香港註冊、取得大陸地區土地，於90年6月6日破土，預計
    完成廠房設備之工作日、發展沿革之敘述，至於產業、市場
    分析亦僅敘述養樂多功效、適合在大陸推展養樂多之原因及
    品牌市佔率之解說等，是以，尚難執此營運計畫書即認被告
    等人之銷售係以顯然不實內容為之。
  (三)被告於原審審理時供稱：因香港養樂多與日本養樂多公司間
    之商標訴訟，致延誤上市，根據香港法律，於訴訟狀況下，
    無法上市... 香港養樂多公司在大陸有取得大陸政府中華人
    民共和國臺港澳僑投資企畫批准證書，准許金額係美金一千
    四百五十萬元，註冊資本均有實際到位等語（見原審卷96年
    8月28日審判筆錄），經核與卷附之剪報（包括90年9月經濟
    日報、90年 4月產經日報等），對於香港養樂多公司當時諸
    多經營計畫、營運前景，以及香港養樂多公司大陸昆山建廠
    、行銷網路簽署及已通過香港聯交所前期審核以中國概念股
    與生技股雙重主流之身分正式掛牌上市之報導內容相當。衡
    之常情，企業經營必然有既定之計畫與遠景，不能以事後計
    畫因故未達成或未如預期成就遠景，即遽認最初之計畫、遠
    景陳述為施用詐術之手段。亦即，證人或告訴人等所得悉、
    憑以決定認購股票與否之香港養樂多公司設廠營運計畫或上
    市願景等資訊，無法認係被告故意虛構所為之詐騙手段。
  (四)依現存卷證資料，尚難認被告銷售香港養樂多公司未上市股
    票，係以不實事項推銷、施用詐術，使不特定人因陷於錯誤
    而購買股票，自不得遽以刑法詐欺罪相繩。
四、綜上，公訴人認被告另涉犯常業詐欺罪嫌而移送併案之部分
    ，因無積極證據足認有罪，尚無公訴人所指之裁判上一罪關
    係，此部分亦應退由檢察官，另行依法處理。
據上論斷，應依刑事訴訟法第369條第1項前段、第364條、第299
條第1項前段，證券交易法第22條第3項、第1項、第44條第1項、
第175條，公司法第19條，刑法第11條前段、第 2條第1項、第28
條、第55條、第47條第1項、修正前刑法第56條、第33條第5款、
第41條第1項前段，中華民國96年罪犯減刑條例第2條第1項第3款
、第7條、第9條，廢止前罰金罰鍰提高標準條例第 2條，現行法
規所定新臺幣折算標準條例第2條，判決如主文。
本案經檢察官張啟彬到庭執行職務
中    華    民    國    97    年    10    月    28    日
                  刑事第十庭審判長法  官  楊炳禎
                                  法  官  李春地
                                  法  官  朱光仁
以上正本證明與原本無異。
不得上訴。
                                  書記官  王宜玲
中    華    民    國    97    年    11    月    7     日
附錄：本案論罪科刑法條全文
證券交易法第22條
有價證券之募集及發行，除政府債券或經主管機關核定之其他有
價證券外，非向主管機關申報生效後，不得為之。
已依本法發行股票之公司，於依公司法之規定發行新股時，除依
第43條之六第1項及第2項規定辦理者外，仍應依前項規定辦理。
第 1項規定，於出售所持有之公司股票、公司債券或其價款繳納
憑證、表明其權利之證書或新股認購權利證書、新股權利證書，
而公開招募者，準用之。
依前三項規定申報生效應具備之條件、應檢附之書件、審核程序
及其他應遵行事項之準則，由主管機關定之。
前項準則有關外匯事項之規定，主管機關於訂定或修正時，應洽
商中央銀行同意。
證券交易法第44條
證券商須經主管機關之許可及發給許可證照，方得營業；非證券
商不得經營證券業務。
證券商分支機構之設立，應經主管機關許可。
外國證券商在中華民國境內設立分支機構，應經主管機關許可及
發給許可證照。
證券商及其分支機構之設立條件、經營業務種類、申請程序、應
檢附書件等事項之設置標準與其財務、業務及其他應遵行事項之
規則，由主管機關定之。
前項規則有關外匯業務經營之規定，主管機關於訂定或修正時，
應洽商中央銀行意見。
證券交易法第175條
違反第18條第1項、第22條、第28條之2第1項、第43條第1項、第
43條之1第2項、第3項、第43條之5第2項、第3項、第43條之6第1
項、第44條第1項至第3項、第60條第1項、第62條第1項、第93條
、第96條至第98條、第116條、第120條或第160條之規定者，處2
年以下有期徒刑、拘役或科或併科新臺幣180萬元以下罰金。
公司法第19條
未經設立登記，不得以公司名義經營業務或為其他法律行為。
違反前項規定者，行為人處 1年以下有期徒刑、拘役或科或併科
新臺幣15萬元以下罰金，並自負民事責任；行為人有二人以上者
，連帶負民事責任，並由主管機關禁止其使用公司名稱。


司法院資訊處製作；財團法人民間司法改革基金會備份。
